臺灣高等法院民事判決
110年度勞上字第121號
上  訴  人  吾獨有限公司


法定代理人  許育銘  
訴訟代理人  鄭嘉欣律師
複 代理 人  陳柏顥律師
被 上訴 人  許瑜珊  

訴訟代理人  陳文祥律師（法扶律師）
上列當事人間請求返還不當得利等事件，上訴人對於中華民國11
0年5月18日臺灣臺北地方法院109年度勞訴字第6號第一審判決提
起上訴，本院於111年10月11日言詞辯論終結，判決如下：
    主      文
一、原判決關於駁回上訴人後開第二項之訴部分，及訴訟費用（
    除確定部分外）之裁判均廢棄。
二、被上訴人應給付上訴人新臺幣壹佰貳拾陸萬捌仟零玖拾元，
    及自民國一○八年十二月六日起至清償日止，按年息百分之
    五計算之利息。
三、其餘上訴駁回。
四、第一審訴訟費用關於廢棄部分及第二審訴訟費用，由被上訴
    人負擔百分之六十三，餘由上訴人負擔。
    事實及理由
壹、程序方面：
　　按在第二審為訴之變更或追加，非經他造同意，不得為之。
    但擴張或減縮應受判決事項之聲明者，不在此限，民事訴訟
    法第446條第1項、第255條第1項第3款定有明文。查本件上
    訴人在原審起訴請求被上訴人給付新臺幣（下同）243萬383
    5元本息，經原審判決駁回上訴人之請求，上訴人不服，提
    起上訴後，在本院減縮請求被上訴人給付200萬2835元本息
    （見本院卷第203頁），核係減縮應受判決事項之聲明，且
    經被上訴人同意（見本院卷第204頁），揆諸前開規定，並
    無不合，應予准許，該減縮部分已告確定，非本件裁判範圍
    。
貳、實體方面：
一、上訴人主張：伊於民國（下同）105年7月8日起僱用被上訴
    人，在伊開設之「吾獨食驗室」餐廳（下稱吾獨餐廳）擔任
    店長，負責吾獨餐廳之營運、會計、財務、人事之業務，管
    理伊設於中國信託商業銀行第000000000000號之帳戶（下稱
    系爭帳戶），及持有系爭帳戶之0000000000000000號提款卡
    （下稱116號提款卡），於108年9月8日離職。詎料，被上訴
    人於任職期間，竟於附表一所示日期，將附表一所示款項自
    系爭帳戶轉帳存入其設於中國信託商業銀行第000000000000
    號之帳戶（下稱2585號帳戶），或匯款至訴外人黃莉晴之銀
    行帳戶，共計428萬4766元（下稱系爭轉帳金額），並於附
    表二所示日期，以116號提款卡自系爭帳戶提領附表二所示
    款項，共計74萬2900元（下稱系爭提領金額），扣除被上訴
    人於附表三所示日期，返還及以上開款項支出吾獨餐廳之業
    務費用共計302萬4831元（各項數額如附表三所示）後，尚
    有200萬2835元（即：428萬4766元＋74萬2900元－302萬4831
    元＝200萬2835元）迄未返還，悉數占為己有，顯係無法律上
    之原因受有利益，致伊受有200萬2835元之損害等情。爰依
    民法第184條第1項前段、第179條規定，擇一求為命被上訴
    人如數給付，及加計自起訴狀繕本送達翌日起算法定遲延利
    息之判決（上訴人逾此範圍請求，非本院審理範圍）。
二、被上訴人則以：伊與上訴人之法定代理人許育銘（下逕稱姓
    名）為堂兄妹關係，共同出資合夥設立上訴人公司並開設吾
    獨餐廳，約定伊以技術及勞力出資，原約定伊之出資比例為
    30%，嗣調整為15%。伊自系爭帳戶轉帳系爭轉帳金額，係為
    執行合夥事務或因上訴人委任，非無法律上之原因，不構成
    不當得利，且伊並未以116號提款卡自系爭帳戶提領系爭提
    領金額，況上訴人所受損害僅純粹經濟上損失，非民法第18
    4條第1項前段保護之客體，上訴人不得請求伊賠償損害。退
    步言，如認上訴人之請求有理由，伊已於附表四所示日期，
    自伊設立之2585號帳戶，將附表四所示款項匯回系爭帳戶，
    共計79萬6398元，並為上訴人代墊支付菜商費用98萬5447元
    、蛋商費用4萬1370元及其他費用20萬5081元，伊得依民法
    第678條第1項、第546條第1項、第176條第1項規定，請求上
    訴人給付202萬8296元（79萬6398元＋98萬5447元＋4萬1370元
    ＋20萬5081元＝202萬8296元），且兩造約定上訴人應給付伊
    按當月盈餘30%計算之紅利共143萬3228元，伊亦得依兩造約
    定請求上訴人給付，兩者合計346萬1524元（202萬8296元＋1
    43萬3228元＝346萬1524元），並與上訴人之請求互為抵銷等
    語，資為抗辯。
三、原審為上訴人敗訴之判決，上訴人不服，提起上訴，並為訴
    之減縮。上訴聲明：㈠原判決關於駁回上訴人後開第㈡項之訴
    部分，及該部分假執行之聲請均廢棄。㈡被上訴人應給付上
    訴人200萬2835元，及自起訴狀繕本送達翌日起至清償日止
    ，按年息百分之5計算之利息。㈢願供擔保請准宣告假執行。
    被上訴人答辯聲明：㈠上訴駁回。㈡如受不利判決，願預供擔
    保請准宣告免為假執行。
四、下列事項為兩造所不爭執，應可信為真實(見本院卷第237至
    238頁，並依判決格式增刪修改文句)：
　㈠上訴人於105年5月27日設立，先後於臺北市○○區○○路00號、
    臺北市○○區○○○路0段000巷00弄00號開設吾獨餐廳。
　㈡被上訴人自105年7月8日起擔任吾獨餐廳店長，負責吾獨餐廳
    之營運、會計、財務、人事之業務，相關報稅收據、單據皆
    由被上訴人彙整予會計師事務所進行稅務、會計報表、報帳
    之製作，並於105年10月11日起至108年9月2日止，保管系爭
    帳戶之大小章。
　㈢許育銘與被上訴人各持有系爭帳戶之提款卡各1張。
　㈣被上訴人於附表一編號1至86所示日期，自系爭帳戶轉帳存入
    其設立之2585號帳戶，共計419萬4766元，並於附表一編號8
    7所示日期，匯款9萬元至訴外人黃莉晴之銀行帳戶，共計42
    8萬4766元。有系爭帳戶存款交易明細可稽（見原審卷㈠第61
    至115頁）。
五、兩造爭點如下：
　㈠兩造間有無僱傭關係存在？
　㈡上訴人請求被上訴人給付200萬2835元，有無理由？
　㈢如為肯定，被上訴人所為抵銷抗辯，有無理由？
六、茲就兩造爭點，說明本院之判斷如下：
　㈠兩造間為僱傭關係，被上訴人抗辯其與許育銘間為合夥關係
    ，或與上訴人間為委任關係云云，為無理由：
　⒈按所謂僱傭契約依民法第482條之規定，係指當事人約定，受
    僱人於一定或不定之期限內，為僱用人服勞務，僱用人給與
    報酬之契約，受僱人與僱用人間之從屬性，通常具有：⑴人
    格上從屬性，即受僱人在僱用人企業組織內，服從僱用人權
    威，並有接受懲戒或制裁之義務。⑵親自履行，不得使用代
    理人。⑶經濟上從屬性，即受僱人並不是為自己之營業勞動
    而是從屬於他人，為該他人之目的而勞動。⑷組織上從屬性
    ，即納入僱用人方生產組織體系，並與同僚間居於分工合作
    狀態等項特徵（最高法院109年度台上字第420號判決意旨參
    照）。次依民法第667條第1、2項規定，稱合夥者，謂二人
    以上互約出資以經營共同事業之契約；前項出資，得為金錢
    或其他財產權，或以勞務、信用或其他利益代之。合夥關係
    之存在與否，應就當事人有無互約出資經營共同事業之客觀
    事實予以認定（參照最高法院64年台上字第1122號判決先例
    意旨）。再者，僱傭契約與以提供勞務為手段之委任契約之
    主要區別，在於提供勞務者與企業主間，其於人格上、經濟
    上及組織上從屬性之有無。提供勞務者與企業主間契約關係
    之性質，應本於雙方實質上權利義務內容、從屬性之有無等
    為判斷（參照最高法院110年度台上字第572號判決意旨）。
　⒉經查，上訴人公司之資本總額為20萬元，由許育銘出資設立
    ，並擔任上訴人之法定代理人，有上訴人公司變更登記表影
    本可稽（見原審卷㈠第37至39頁）。其次，被上訴人與許育
    銘於105年4月28日前某日及當天以Line互相傳送簡訊稱：「
    （被上訴人）嗯嗯那你有預計何時開店嗎？如果你需要我幫
    忙的話，那我要以什麼形式跟你一起？因為我目前也卡在要
    不要換工作，也有考慮要上台北，因為之前公司有找我回去
    。但我也跟他說再讓我想想。畢竟台北開銷比較大，所以我
    一直在考慮」、「（許育銘）預計六月左右……妳上手後覺得
    適合繼續，我會給你乾股，薪資上我可以儘量跟妳目前差不
    多」。嗣於106年7月12日前某日以Line互相傳送簡訊稱：「
    （許育銘）我覺得可以已（應係『以』之誤載）妳想做的方向
    ，妳可以獨當一面，我也會支持妳，妳有妳的想法，妳也需
    要有妳的想法，我覺得我們這樣比較輕鬆，不然感覺妳會被
    我局限，妳再想想，考慮看看，如果妳真的沒想法，可以再
    等一下，不急，或者，就已（應係『以』之誤載）我的想法為
    主，那我們在（應係『再』之誤載）來討論。」、「（被上訴
    人）好阿我有想法我會跟你說，但現在我也會想觀察現在趨
    勢適合做什麼，準備好再做。……。」，有被上訴人提出且上
    訴人未爭執真正之Line簡訊影本可稽（見原審卷㈠第227、23
    1頁）。由上開Line簡訊內容，被上訴人係向許育銘確認後
    ，始知悉吾獨餐廳的開店時間，而許育銘同意被上訴人可提
    出關於吾獨餐廳營運方向的想法，倘被上訴人尚無想法，則
    以許育銘的想法為主，可知被上訴人係在上訴人之企業組織
    內，服從於上訴人，而具有人格上之從屬性。準此，被上訴
    人抗辯其與許育銘共同出資合夥設立上訴人公司乙節（見本
    院卷第92頁），是否屬實，已非無疑。
　⒊次查，兩造不爭執被上訴人自105年7月8日起擔任吾獨餐廳店
    長，負責餐廳之營運、會計、財務、人事之業務（見兩造不
    爭執事項㈡），而被上訴人之薪資係由上訴人法定代理人許
    育銘決定，此觀許育銘於105年4月28日Line簡訊向被上訴人
    稱：「薪資上我可以儘量跟妳目前差不多」等語即明（見原
    審卷㈠第231頁）。觀諸被上訴人與許育銘於106年7月12日前
    某日及當天以Line互相傳送簡訊稱：「（被上訴人）我薪水
    部分，加40000或是現在薪資+%數。其實都是差不多的，看
    你覺得怎麼樣。我覺得這樣對我來說比較合理。」、「（許
    育銘）目前薪水部分，我覺得妳覺得合理就好，50000+35%
    營利，妳在（應為『再』之誤載）慢慢放妳的工作給下面。」
    、「（被上訴人）抗議！不合理！你不能降我薪水，再這樣
    給我。我現在薪水是57000，這也影響我加班。……57000+30%
    ，我還在店裡的話30%就好，其它以後再說。這是我希望的
    。」、「（許育銘）好。30%就直接別存進去了，也不用報
    稅。」，亦有被上訴人提出且上訴人未爭執真正之Line簡訊
    影本為證（見原審卷㈠第227頁）。依上可知，許育銘以上訴
    人負責人身分與被上訴人約定被上訴人係按月領取薪資5萬7
    000元及加計當月盈餘30%計算，佐以被上訴人於Line簡訊自
    陳因其要承擔業績風險，遂要求上訴人每月增加給付盈餘30
    %，且被上訴人提出上訴人應給付紅利143萬3228元之計算式
    （見原審卷㈡第281頁），並非被上訴人與許育銘進行合夥結
    算及分配利益，堪認被上訴人每月領取盈餘30%，實為業績
    獎金性質。再參酌上訴人同意被上訴人將其工作下放予其他
    員工負責，且被上訴人於任職期間以上訴人為投保單位投保
    全民健康保險、勞工保險及就業保險，為兩造不爭執（見本
    院卷第306頁），並有被上訴人投保資料可稽（見本院卷第2
    83、285頁）。依上各節交互以觀，被上訴人係為上訴人之
    經濟上利益服務，而與之具有經濟上及組織上之從屬性。
　⒋綜上，被上訴人與上訴人間具有人格上、經濟上及組織上從
    屬性，則上訴人主張兩造間為僱傭關係而非合夥關係，堪可
    憑信。被上訴人抗辯其與許育銘係合夥關係，或與上訴人間
    為委任關係云云（見本院卷第92頁），均不足取。
  ㈡上訴人依不當得利法律關係，請求被上訴人給付200萬2835元
    ，為有理由：　　
　⒈按無法律上之原因而受利益，致他人受損害者，應返還其利
    益。雖有法律上之原因，而其後已不存在者，亦同。民法第
    179條定有明文。次按侵害歸屬他人權益之行為，本身即為
    無法律上之原因，主張依此類型之不當得利請求返還利益者
    （即受損人），須先舉證受益人取得利益，係基於受益人之
    「侵害行為」而來，而無庸就不當得利成立要件中之無法律
    上之原因舉證證明，必待受損人舉證後，受益人須就其有受
    利益之法律上原因，負舉證責任（參照最高法院105年度台
    上字第1990號判決意旨）。
　⒉經查，被上訴人受僱上訴人擔任吾獨餐廳店長，負責吾獨餐
    廳之營運、會計、財務、人事之業務，並保管系爭帳戶之大
    小章，且與許育銘各自持有系爭帳戶之提款卡各1張，為兩
    造所不爭執（見兩造不爭執事項㈡、㈢），足見被上訴人本於
    兩造僱傭契約，得自系爭帳戶轉帳及提領款項，以支應其執
    行上訴人公司業務所生之費用，倘有剩餘，自當返還剩餘款
    項予上訴人，始符合兩造僱傭契約之約定。
　⒊上訴人主張：被上訴人於附表二所示日期，以116號提款卡自
    系爭帳戶提領系爭提領金額等語，為被上訴人否認，辯稱：
    伊雖持有系爭帳戶提款卡，惟無法確認係持有提款卡之卡號
    ，亦無法確認提款之時間、數額云云。經查，上訴人申請取
    得系爭帳戶之2張提款卡，由許育銘與被上訴人各自持有1張
    提款卡，被上訴人於108年9月8日離職時返還上訴人提款卡
    ，為兩造所不爭執（見本院卷第237至238頁）。系爭帳戶之
    2張提款卡之卡號分別為0000000000000000號提款卡（下稱1
    08號提款卡）及116號提款卡，有中國信託商業銀行111年1
    月3日中信銀字第111224839001000號函及所附自動化交易資
    料（下稱提款卡交易資料）可稽（見本院卷第163、167至16
    9頁）。觀諸上開提款卡交易資料顯示，系爭帳戶自105年9
    月26日起至106年3月6日止，係由108號提款卡提領款項，自
    106年7月24日起至108年9月3日止，係由116號提款卡提領款
    項，期間並無以108號提款卡提領款項紀錄，而116號提款卡
    提款之每筆提領自1000元至6萬元不等，金額非鉅（見本院
    卷第167至169頁）。佐以被上訴人有持提款卡自系爭帳戶提
    領款項，以支應其執行上訴人公司業務所生費用之必要，業
    如前述，且被上訴人自陳其有持系爭帳戶提款卡提領款項（
    見本院卷第235頁）。上訴人復稱：系爭帳戶提款卡自105年
    8月9日發卡啟用時起，至被上訴人於108年9月8日離職時止
    ，許育銘與被上訴人均未曾交換提款卡使用等語（見本院卷
    第236頁），此為被上訴人所不爭執。綜合上情互核以參，
    自得推認116號提款卡係由被上訴人持有。準此，上訴人主
    張被上訴人於附表二所示日期，以116號提款卡自系爭帳戶
    提領系爭提領金額，應為可採。
　⒋次查，兩造不爭執被上訴人於附表一編號1至86所示日期，自
    系爭帳戶轉帳存入其設立之2585號帳戶，共計419萬4766元
    ，並於附表一編號87所示日期，匯款9萬元至訴外人黃莉晴
    之銀行帳戶，共計428萬4766元（見兩造不爭執事項㈣），被
    上訴人復於附表二所示日期，以116號提款卡自系爭帳戶提
    領系爭提領金額，已如前述，則被上訴人自系爭帳戶轉帳及
    提領金額合計為502萬7666元（428萬4766元＋74萬2900元＝50
    2萬7666元），扣除被上訴人於附表三所示日期，返還及以
    上開款項支出吾獨餐廳之業務費用共計302萬4831元（各項
    數額如附表三所示），揆諸前開說明，被上訴人應依兩造僱
    傭契約約定，返還餘額200萬2835元，被上訴人既未依約返
    還，自屬侵害歸屬上訴人權益之行為，被上訴人受有利益即
    無法律上原因，依前開⒈說明，應由被上訴人就其受利益之
    法律上原因，負舉證責任，惟被上訴人就此並未舉證以實其
    說，僅空言伊係為執行合夥事務或因上訴人委任，非無法律
    上之原因云云，要無可採。從而，上訴人依不當得利法律關
    係，請求被上訴人返還200萬2835元，即屬有據。又上訴人
    依不當得利法律關係所為請求，既有理由，則其另依侵權行
    為法律關係選擇合併為同一請求部分，即無審究之必要，併
    此敘明。
　㈢被上訴人依民法第176條第1項及兩造約定，請求上訴人給付
    共計73萬4745元，並與上訴人請求互為抵銷，為有理由，被
    上訴人逾此範圍所為抵銷抗辯，為無理由：
　⒈按合夥人因合夥事務所支出之費用，得請求償還。受任人因
    處理委任事務，支出之必要費用，委任人應償還之，並付自
    支出時起之利息。民法第678條第1項、第546條第1項分別定
    有明文。被上訴人辯稱：伊係為執行合夥事務或因上訴人委
    任，為上訴人匯回款項79萬6398元、代墊支付菜商費用98萬
    5447元、蛋商費用4萬1370元及其他費用20萬5081元，伊自
    得依民法第678條第1項、第546條第1項規定，請求上訴人給
    付云云。惟查，被上訴人與許育銘間並非合夥關係，且兩造
    間亦非委任關係，業如本院前述㈠認定，則被上訴人依民法
    第678條第1項、第546條第1項規定，請求上訴人給付匯回款
    項79萬6398元、代墊支付菜商費用98萬5447元、蛋商費用4
    萬1370元及其他費用20萬5081元，並與上訴人請求互為抵銷
    云云，為無理由，不應准許。
　⒉按管理事務利於本人，並不違反本人明示或可得推知之意思
    者，管理人為本人支出必要或有益之費用，或負擔債務，或
    受損害時，得請求本人償還其費用及自支出時起之利息，或
    清償其所負擔之債務，或賠償其損害。民法第176條第1項定
    有明文。又無因管理必須管理人有為本人管理事務之意思，
    即以其管理行為所生事實上之利益，歸屬於本人之意思，始
    能成立（參照最高法院81年度台上字第2338號判決意旨）。
    另交付金錢之原因多端，倘管理人係基於無因管理，為本人
    支出必要或有益費用而交付金錢者，須有為本人管理事務之
    意思而交付，方克成立（參照最高法院98年度台上字第1045
    號判決意旨）。次查：
　⑴就被上訴人請求上訴人給付如附表四所示匯入系爭帳戶金額
    共計79萬6398元，並與上訴人請求互為抵銷部分：
　　被上訴人辯稱：伊於附表四所示日期，自伊設立之2585號帳
    戶匯回款項共79萬6398元予上訴人，上訴人應依民法第176
    條第1項規定返還云云。上訴人則主張：附表四編號14所示5
    萬元，係被上訴人匯還同日自系爭帳戶轉出之6萬元，伊未
    將該6萬元列入本件請求範圍，被上訴人不得抵銷；附表四
    編號1、4、5、8、11所示款項，係訴外人KATE返還伊墊付之
    勞健保費用，其餘款項則係吾獨餐廳營業額及吾獨餐廳舊店
    面頂讓取得之款項，上開款項原應直接匯入系爭帳戶，惟均
    先存入2585號帳戶，被上訴人將該等金額匯入系爭帳戶，均
    不得抵銷等語。查被上訴人不爭執上訴人主張附表四編號14
    所示5萬元，係匯還同日自系爭帳戶匯出之6萬元，且上訴人
    未將該6萬元列入請求範圍乙節，並就附表四編號14所示5萬
    元（即原審被證4附表編號17，見原審卷㈠第347頁），不為
    抵銷抗辯（見本院卷第94頁），則被上訴人再就該5萬元列
    入抵銷範圍，即屬無據。又被上訴人就附表四編號1至13、1
    5至32所示款項，僅泛稱其有時會為上訴人代墊費用，但不
    清楚其為何匯款至系爭帳戶云云（見本院卷第94、307頁）
    ，並未舉證證明其係為上訴人管理事務之意思而匯款，自難
    徒憑被上訴人於附表四所示日期匯款至系爭帳戶，即認其匯
    款係為上訴人管理事務之無因管理行為。則被上訴人依民法
    第176條第1項規定，請求上訴人給付79萬6398元，並為抵銷
    之抗辯，洵為無理。
　⑵就被上訴人請求上訴人給付代墊支付菜商之費用98萬5447元
    、蛋商之費用4萬1370元、其他費用20萬5081元，合計123萬
    1898元，並與上訴人請求互為抵銷部分：
　①被上訴人辯稱其為上訴人代墊支付菜商之費用98萬5447元、
    蛋商之費用4萬1370元、其他費用共20萬5081元云云（見本
    院卷第55頁），固提出菜商吳傑揚出具之廠商證明、Line簡
    訊、電子發票證明聯、統一發票、免用統一發票收據、財政
    部臺北國稅局各類所得扣繳稅額繳款書、衛生福利部中央健
    康保險署扣費義務人各類所得（收入）補充保險費繳款書、
    銷貨明細等影本為證（見原審卷㈠第413至417頁、卷㈡第285
    、289、293至363、365至391、394、396頁）。惟查，觀諸
    菜商吳傑揚出具之廠商證明記載：「吾獨食驗室（指吾獨餐
    廳）自105年11月開始與菜商合作往來，其皆已現金或匯款
    支付。」（見原審卷㈠第413頁），而被上訴人提出之電子發
    票證明聯、統一發票、免用統一發票收據、財政部臺北國稅
    局各類所得扣繳稅額繳款書、衛生福利部中央健康保險署扣
    費義務人各類所得（收入）補充保險費繳款書、銷貨明細等
    影本（見原審卷㈡第285、289、293至363、365至391、394、
    396頁），僅能證明上訴人有購買物品及支付費用，均未能
    證明被上訴人以自己金錢為上訴人支付菜商費用98萬5447元
    及其他費用20萬5081元，則被上訴人辯稱其有為上訴人代墊
    支付菜商費用98萬5447元及其他費用20萬5081元，即屬無據
    。
　②次查，觀諸被上訴人提出其與蛋商往來之Line簡訊影本，被
    上訴人於108年9月間，自其設立之2585號帳戶，先後轉帳支
    付蛋商費用2760元、2760元、2760元，合計8280元（見原審
    卷㈠第415至417頁），則被上訴人辯稱其有以自己金錢為上
    訴人支付蛋商費用8280元，堪可憑採。惟被上訴人並未舉證
    其以自己金錢為上訴人代墊支付其餘蛋商費用3萬3090元（
    即：4萬1370元－8280元＝3萬3090元），則被上訴人辯稱其有
    為上訴人支付蛋商費用4萬1370元，即為無理。從而，被上
    訴人依民法第176條第1項規定，請求上訴人給付其代墊之蛋
    商費用8280元，並與上訴人請求互為抵銷部分，核屬有據，
    逾此部分所為抵銷抗辯，難認有據。
　⒊被上訴人辯稱：兩造約定伊按月領取薪資5萬7000元，及加計
    當月盈餘30%計算之紅利，上訴人依兩造約定應給付伊105年
    11至12月、106年1至2月、3至4月、5至6月、7至8月、9至10
    月、107年3至4月、108年3至4月、5至6月、7至8月、9至10
    月，按當月盈餘30%計算之紅利共143萬3228元等語（計算式
    見原審卷㈡第281頁）。經查：
　⑴觀諸被上訴人提出其與許育銘往來之Line簡訊，可知兩造係
    於106年7月12日始約定被上訴人除領取每月薪資5萬7000元
    外，如有盈餘，另加計按當月盈餘30%計算之紅利（實為業
    績獎金性質，見原審卷㈠第227頁），則被上訴人請求上訴人
    給付105年11至12月、106年1至2月、3至4月、5至6月之紅利
    各9萬467.7元、7萬1241.9元、18萬1038.6元、19萬4458.8
    元部分，即屬無據。
　⑵按營業人除本法另有規定外，不論有無銷售額，應以每2月為
    1期，於次期開始15日內，填具規定格式之申報書，檢附退
    抵稅款及其他有關文件，向主管稽徵機關申報銷售額、應納
    或溢付營業稅額。營業人當期銷項稅額，扣減進項稅額後之
    餘額，為當期應納或溢付營業稅額。銷項稅額，指營業人銷
    售貨物或勞務時，依規定應收取之營業稅額。進項稅額，指
    營業人購買貨物或勞務時，依規定支付之營業稅額。加值型
    及非加值型營業稅法（下稱營業稅法）第14條第2項、第15
    條第1、3項、第35條第1項分別定有明文。經查：
　①兩造於106年7月12日約定被上訴人除領取每月薪資5萬7000元
    外，如有盈餘，另加計按當月盈餘30%計算之業績獎金，業
    如本院前述㈠之⒊認定，參諸前述營業稅法規定營業稅額之計
    算，乃係以營業人銷售貨物或勞務依規定應收取之營業稅額
    ，扣減購買貨物或勞務時依規定支付之營業稅額計算，則上
    訴人當月銷售貨物或勞務之銷售總額，如扣減當月支出之營
    業費用（即購買貨物或勞務之進項總金額）而有剩餘，自屬
    盈餘，並據此計算被上訴人之業績獎金。被上訴人依上訴人
    申報106年7至8月、9至10月、107年3至4月、108年3至4月、
    5至6月、7至8月、9至10月各期之營業人銷售額與稅額申報
    書（下稱401報表），填具之銷售額總計及進項總金額，以
    計算上開各期盈餘30%之業績獎金，即非無憑。上訴人雖稱
    其每月支出之人事支出、店面租金及設備折舊等費用，並未
    列入營業人銷售額與稅額申報書之進項總金額，無足以401
    報表記載之銷售額總計及進項總金額計算盈餘云云，惟未舉
    證，自不足取。
　②次查，觀諸上訴人申報106年7至8月、9至10月、107年3至4月
    、108年3至4月、5至6月、7至8月、9至10月各期之401報表
    等影本（見原審卷㈡第197至199、205、217至223頁），上訴
    人之銷售額總計依序為109萬9532元、39萬2220元、24萬999
    0元、95萬1142元、152萬4586元、135萬1705元、95萬4990
    元；進項總金額依序為25萬4385元、23萬7764元、18萬5194
    元、33萬7489元、149萬9306元、71萬8797元、30萬4492元
    ，依此計算上訴人106年7至8月、9至10月、107年3至4月、1
    08年3至4月、5至6月、7至8月、9至10月之各期盈餘依序為8
    4萬5147元、15萬4456元、6萬4796元、61萬3653元、2萬528
    0元、63萬2908元、65萬498元（計算式見附表五編號一），
    佐以兩造不爭執被上訴人於108年9月8日離職（見本院卷第2
    36頁），則被上訴人辯稱上訴人應依兩造約定按106年7至8
    月、9至10月、107年3至4月、108年3至4月、5至6月、7至8
    月、9月1至8日之各期盈餘30%給付紅利（實為業績獎金）共
    72萬6465元（計算式見附表五編號二），並與上訴人請求互
    為抵銷，亦屬有據。
　⒋綜上，上訴人得依民法第179條規定，請求被上訴人給付200
    萬2835元，被上訴人得依民法第176條第1項規定，請求上訴
    人給付代墊支出之蛋商費用8280元，及依兩造約定請求上訴
    人給付業績獎金72萬6465元，兩者互為抵銷結果，上訴人尚
    得請求被上訴人給付126萬8090元（200萬2835元－8280元－72
    萬6465元＝126萬8090元），即為有理由，逾此範圍之請求，
    為無理由，不應准許。
　㈣末按給付無確定期限者，債務人於債權人得請求給付時，經
    其催告而未為給付，自受催告時起，負遲延責任。其經債權
    人起訴而送達訴狀，與催告有同一之效力；遲延之債務，以
    支付金錢為標的者，債權人得請求依法定利率計算之遲延利
    息；應付利息之債務，其利率未經約定，亦無法律可據者，
    週年利率為百分之5，民法第229條第2項、第233條第1項前
    段及第203條分別定有明文。本件上訴人請求被上訴人給付1
    26萬8090元，係屬不確定期限之債權，且以支付金錢為標的
    。則上訴人主張被上訴人應自起訴狀繕本送達翌日即108年1
    2月6日（見原審卷㈠第129頁）起計付法定遲延利息，即屬有
    據。
七、綜上所述，上訴人依民法第179條規定，請求被上訴人給付1
    26萬8090元，及自起訴狀繕本送達之翌日即108年12月6日（
    見原審卷㈠第129頁）起至清償日止，按年息百分之5計算之
    利息，為有理由，應予准許，逾此範圍之請求，為無理由，
    應予駁回。原審就上開應准許部分，為上訴人敗訴之判決，
    尚有未洽。上訴意旨指摘原判決此部分不當，求予廢棄改判
    ，為有理由，爰由本院予以廢棄，改判如主文第2項所示。
    至上開不應准許部分(即上訴逾126萬8090元本息部分)，原
    審就該部分為上訴人敗訴之判決，並無不合。上訴意旨指摘
    原判決該部分不當，聲明廢棄，為無理由，應予駁回。又上
    訴人上開請求有理由部分未逾150萬元，被上訴人不得上訴
    第三審，無假執行必要，原審就本院命被上訴人給付部分駁
    回上訴人假執行之聲請，理由固不相同，但結論並無二致，
    仍應維持，上訴人求予廢棄改判，應認為無理由。
八、本件事證已臻明確，兩造其餘之攻擊或防禦方法及所用之證
    據，經本院斟酌後，認為均不足以影響本判決之結果，爰不
    逐一論列，附此敘明。
九、據上論結，本件上訴為一部有理由，一部無理由，一部應為
    無理由，依民事訴訟法第449條、第450條、第79條，判決如
    主文。
中　　華　　民　　國　　111 　年　　10　　月　　27　　日
                  勞動法庭
                      審判長法  官  鍾素鳳
　　　　　　　　　          法  官  楊雅清
　　　　　　　　　          法  官  陳心婷
正本係照原本作成。
不得上訴。
中　　華　　民　　國　　111 　年　　10　　月　　27　　日

                            書記官  黃麒倫